臺灣高雄地方法院民事判決　　　　　　109年度簡上字第260號
上　訴　人　魏禾僖　
訴訟代理人　魏紹冰　
被上訴人　　林永福　

上列當事人間請求給付租金等事件，上訴人對於民國109 年11月
12日本院高雄簡易庭109 年度雄簡字第1285號第一審判決提起上
訴，本院於民國110年10月18日言詞辯論終結，判決如下：
    主  文
上訴駁回。
第二審訴訟費用由上訴人負擔。
    事實及理由
一、上訴人起訴主張：
  ㈠被上訴人於民國104 年8 月21日向上訴人承租門牌號碼為高
    雄市○鎮區○○街00號房屋（下稱系爭房屋），約定租期自
    104 年9 月1 日起至109 年9 月1 日止，租金為每月新臺幣
    （下同）1 萬元，租賃期間之水電費應由被上訴人負擔。被
    上訴人自108 年6 月1 日起拒不繳納租金，爰以起訴狀繕本
    送達為終止租約之通知，上開通知已於108 年11月15日送達
    被上訴人，兩造自該時起即無租賃關係存在。
  ㈡被上訴人在租約存續期間，應給付賠償上訴人之款項如下：
  ①自108 年6 月1 日起至同年10月31日止之租金5 萬元（計算
    式：10,000×5=50,000）。
  ②108 年3 月至7 月之水費1,021 元。
  ③108 年4 月至7 月電費1,984 元。
  ④被上訴人未遵期繳納租金致提前終止租約，依租約第18條第
    1 款約定，被上訴人應賠償相當於1 個月之租金損失1 萬元
    。
  ⑤因被上訴人未善盡承租人之保管義務，致系爭房屋有如附表
    一所示設備遭毀損，支出22,200元修復，依租約第11條中段
    約定，被上訴人應負賠償之責。
  ⑥又被上訴人自108 年11月起至109 年3 月19日當庭為拋棄占
    有系爭房屋之意思表示之時止（共4 月又19日），因無權占
    用系爭房屋，無法律上原因而受有相當於每月1 萬元租金之
    利益，應返還不當得利46,333元予上訴人（計算式：10,000
    ×[ 4+19/30] =46,333，元以下四捨五入，下同）。
  ㈢以上合計被上訴人應給付上訴人131,538 元（計算式：53,
    005+10,000+22,200+46,333=131,538），另兩造租約另有協
    議條款第2 條約定，以被上訴人承租系爭房屋時搭設遮雨棚
    所支出之費用24,000元抵充後，被上訴人仍應給付上訴人10
    7,538 元（計算式：131,538-24,0 00=107,538 ）。
  ㈣爰依兩造租約第3 條（逾欠租金及水電費）、第18條第1 款
    （租金損失）、第11條中段（設備損害）及民法第179 條規
    定（相當於租金之不當得利），提起本件訴訟等語（見本院
    卷第83、87頁）。
    並於原審聲明：被上訴人應給付上訴人107,538 元，及其中
    53,005元自108 年6 月1 日起至清償日止，按年息5%計算之
    利息；其中46,333元自109 年3 月19日準備書狀繕本送達翌
    日109 年3 月20日起至清償日止，按年息5%計算之利息；其
    餘8,200 元自109 年5 月7 日準備書二狀繕本送達翌日109
    年5 月8 日起至清償日止，按年息5%計算之利息（原審卷第
    81至83頁、第55-1頁、第87至89頁）。
二、被上訴人則以：
  ㈠被上訴人已於108 年5 月通知上訴人提前在108 年6 月1 日
    終止兩造租約並遷離系爭房屋，兩造自108 年6 月1 日起即
    無租賃關係存在，上訴人請求被上訴人給付108 年6 月起至
    108 年10月31日止之租金，及自108 年4 月起至7 日止之水
    電費，即無理由，亦無不當得利可言。
  ㈡被上訴人已依承租時之原狀將系爭房屋返還予上訴人，上訴
    人遲延受領，迄本件審理中始指摘系爭房屋有附表一所示設
    備毀損，應由上訴人負舉證證明之責。
  ㈢被上訴人承租系爭房屋期間，為該房屋增設如附表二所示設
    備，支出費用9,000 元（下稱系爭有益費用），上訴人應於
    租約終止時，償還系爭有益費用，並以此債權與上訴人之請
    求為抵銷（原審卷第181 、135 、255 頁）等語。
    並於原審聲明：上訴人之訴駁回（原審卷第61頁）。
三、原審判決：①被上訴人提前於108 年6 月1 日終止租約為有
    理由，應賠償上訴人1 萬元租金損失、②被上訴人已於108
    年5 月31日拋棄占有遷讓交還系爭房屋予上訴人、③被上訴
    人應負擔水費1,021 元、電費1,882 元、④上訴人得請求被
    上訴人賠償附表一編號1 至3 所示修繕費用10,700元；以上
    合計23,603元( 計算式：10,000+1,021+1,882+10,700=23,
    603)；另被上訴人裝設遮雨棚支付之費用24,000元應視為押
    租金予以扣除；經扣除後上訴人已無得請求之金額，而駁回
    上訴人在第一審之訴。
四、上訴人不服原審判決而提起上訴，並於本院補充：依兩造租
    約第17條約定及民法第455 條規定，應認被上訴人遲至109
    年3 月19日始於原審以筆錄切結將系爭房屋占有返還予上訴
    人，上訴人得請求①108 年6 月1 日至108 年10月31日止相
    當於租金之不當得利50,000元；②自108 年11月1 日起至
    109 年3 月19日止相當租金之不當得利46,333元；③上訴人
    得再請求自108 年6 月1 日起至109 年3 月19日止墊付之水
    電費1,021 元、電費1,984 元；④上訴人應得請求附表一編
    號4 所示冷氣設備費用11,500元、附表一編號1 至3 所示設
    備修繕費10,700元；⑤提前解約之違約金10,000元。扣除押
    租金24,000元後，上訴人得請求被上訴人給付之金額共為
    107,538 元( 計算式：50,000+46,333+1,021+1,984+10,700
    +11,500+10,000-24,000=107,538) (本院卷81頁上訴人陳報
    狀) 。並於本院聲明：㈠原判決廢棄。㈡被上訴人應給付上
    訴人107,538 元，及其中53,005元自原審起訴狀繕本送達翌
    日起、其中46,333元自準備書狀繕本送達翌日起、其餘8,20
    0 元自準備書二狀繕本送達翌日起，均至清償日止，按週年
    利率5%計算之利息( 本院卷第37頁) 。
    被上訴人則補充稱：兩造已終止租約，被上訴人已將房屋交
    還上訴人，上訴人之請求均無理由，其餘均陳用原審陳述及
    書狀。聲明：上訴駁回。
五、兩造不爭執事項及本件爭點(卷第97頁背面筆錄)：
    不爭執事項：
  ㈠被上訴人於104 年8 月21日向上訴人承租系爭房屋，約定租
    期自104 年9 月1 日起至109 年9 月1 日止，租金為每月1
    萬元，租賃期間之水電費由被上訴人負擔。兩造租期已提前
    終止，被上訴人已搬遷交還系爭房屋予上訴人。
  ㈡依兩造租約第18條第1 款約定，被上訴人因提前搬離，應賠
    償上訴人相當於1 個月之租金損失1 萬元。上訴人應返還押
    租金24,000元予被上訴人。
    本件爭點：
  ㈠上訴人主張被上訴人遲至原審審理中之109 年3 月19日言詞
    辯論期日，才當庭拋棄對於系爭房屋之占有將房屋交還上訴
    人( 原審卷第67頁) ，而請求被上訴人應給付：①108 年6
    月1 日至108 年10月31日止相當於租金之不當得利50,000元
    ；②自108 年11月1 日起至109 年3 月19日止相當租金之不
    當得利46,333元；③上訴人得再請求自108 年6 月1 日起至
    109 年3 月19日止墊付之水電費1,021 元、電費1,984 元，
    有無理由。
  ㈡上訴人另請求被上訴人應負擔附表一編號4 所示冷氣設備費
    用11,500元、附表一編號1 至3 所示設備修繕費10,700元，
    有無理由。
  ㈢上訴人得請求被上訴人給付之上開金額，加計被上訴人應賠
    償之10,000元，另扣除上訴人應返還之押租金24,000元後；
    上訴人得再請求被上訴人給付之金額為多少。
六、本院的判斷：
  ㈠兩造間就系爭房屋所訂租約為定有期限之租賃契約，依租約
    第2 條約定：租期訂為5 年自104 年9 月1 日起至109 年9
    月1 日止自明（原審卷第15頁）、租約第7 條另約定：契約
    期間內乙方（承租人即被上訴人）若擬遷離他處時，乙方不
    得向甲方（出租人即上訴人）請求租金償還、遷移費及其他
    任何名目之權利金，而應無條件將該房屋照原狀返還甲方，
    乙方不得異議、第18條第1 款約定：租賃期間內，乙方若擬
    提前搬離他處時，乙方應賠償甲方1 個月租金，乙方絕無異
    議等語（原審卷第14頁、第12頁）；依上開契約約定可知兩
    造訂約時已合意承租人非不得提前單方終止租約，惟需符合
    上開第7 條、第18條第1 款約定之條件，即承租人須賠償出
    租人1 個月租金以填補出租人之損失，是被上訴人依約定得
    提前終止兩造間系爭房屋租約甚明。
  ㈡證人即上訴人友人呂明輝於原審證稱：上訴人訴訟代理人魏
    紹冰為其鄰居，當天( 指108 年5 月間某日) 有請其幫忙，
    並對其說明係因其房客要交屋，要其幫忙檢查屋內冷氣能否
    正常運轉、證人當天前往是知道他們（兩造）要辦交屋，但
    後來被上訴人將其和魏紹冰趕出，其不知道他們後來有無完
    成交屋程序、當天經過一樓有看下一樓電燈都沒有問題，就
    上二樓，當時屋子幾乎都清空了，其看到的一及二樓都沒有
    傢俱了，也沒有看到任何廢棄物留在現場等語（原審卷第23
    3 頁）；依證人所述足證被上訴人確實告知將提前終止租約
    ，上訴人明知並同意後，始會由訴訟代理人代為前往會同檢
    查屋內狀況，且被上訴人至遲於108 年5 月底時已將系爭房
    屋騰空，證人所見一、二樓既已全部清空，證人並證稱當日
    為兩造約定交屋日，則合理可判斷系爭房屋應已全部清空，
    是依證人所言，已足認被上訴人確實提前終止租約並在108
    年5 月31日騰空交還系爭房屋予上訴人。
  ㈢參以被上訴人於原審提出兩造對話之錄音譯文( 原審卷第
    147-157頁、本院卷第53-55 頁) ，主張係兩造在108 年6
    月1 日之對話( 原審卷第135 頁) ，上訴人先則爭執錄音內
    容之真正，之後則表示對光碟內容亦無意見，僅以依光碟內
    容可以證明冷氣修理費應由被上訴人賠償( 本院卷第49頁、
    第97頁) ，上訴人既未提出光碟錄音不實之資料，又表示無
    意見，自應認上開錄音譯文之內容為真正( 本院卷第53-55
    頁) ，則依譯文內容足認被上訴人確實已將鑰匙掛於系爭房
    屋門上並以電話告知上訴人以代交付返還，被上訴人既於
    108 年5 月31日已騰空系爭房屋並於108 年6 月1 日交鑰匙
    以上開方式返還予上訴人，應認被上訴人已提前終止兩造間
    系爭房屋之租約並於108 年6 月1 日騰空交還系爭房屋予上
    訴人。
  ㈣按定有期限之租賃契約，如約定當事人之一方於期限屆滿前
    ，得終止契約者，其終止契約，應依第四百五十條第三項之
    規定，先期通知，民法第453 條定有明文。又同法第450 條
    第3 項規定「前項終止契約，應依習慣先期通知。但不動產
    之租金，以星期、半個月或一個月定其支付之期限者，出租
    人應以曆定星期、半個月或一個月之末日為契約終止期，並
    應至少於一星期、半個月或一個月前通知之。」，本件租金
    約定每月給付（原審卷第15頁），依上開規定，被上訴人提
    前終止租約，應至少於1 個月前通知上訴人，且此通知不以
    書面為必要，被上訴人於原審主張係在108 年4 月1 、2 日
    上訴人收租時即告知要提前終止租約，雖為上訴人否認( 原
    審卷第177 頁) ，然被上訴人確實在108 年5 月31日已將系
    爭房屋騰空同日兩造並同會至系爭房屋檢查現況，被上訴人
    在108 年6 月1 日已將鑰匙交還上訴人均如上述，應認被上
    訴人之抗辯係屬合理可採，況上開民法所賦予承租人應先期
    通知之義務，目的在給予出租人有所準備以期公允，為立法
    理由所明定，既未明定應以書面方式為之，本難有明確之證
    明方式，審酌被上訴人如未先期通知，上訴人不可能得知而
    事先通知證人會同現場檢查屋內狀況，應認被上訴人已於合
    理期間前先為通知，被上訴人所為提前終止租約應認為已生
    合法終止之效力。
  ㈤上訴人雖主張系爭房屋租約係因被上訴人積欠108 年6 月1
    日起至108 年10月31日之租金，已連續兩期以上租金未繳，
    上訴人係依民法第440 條規定以起訴狀繕本送達之方式為終
    止之通知，應自108 年11月15日起訴狀繕本送達之時起始往
    後失其效力，惟本件被上訴人既於108 年6 月1 日提前終止
    兩造租約並已生合法終止之效力，即無再積欠108 年6 月1
    日起租金之可能，上訴人此部分主張即無理由而不足採。
  ㈥上訴人雖否認已收受系爭房屋鑰匙，並以被上訴人在108 年
    6 月1 日以後，仍以系爭房屋作為戶籍地，亦曾返回系爭房
    屋收取私人信件，而主張被上訴人仍持續占有使用系爭房屋
    ：但上訴人雖否認收受系爭房屋鑰匙，並不影響被上訴人已
    騰空交還系爭房屋即已拋棄對於系爭房屋之占有狀態，已返
    還交由上訴人占有之事實，上訴人既為系爭房屋所有權人，
    得自由處分、管理、使用、收益系爭房屋，已無所有權受損
    害情事。而戶籍遷徙登記僅涉及戶籍管理之正確性，不影響
    租賃物返還義務之履行，由系爭房屋關於租賃物返還並未以
    戶籍遷出為要件即可知悉。被上訴人縱有私人信件因更改送
    達地址不及，而寄往系爭房屋所在地址，亦僅影響寄件人送
    達效力有無之判斷，尚無從因而推認被上訴人有持續占用系
    爭房屋之事實。
  ㈦上訴人請求被上訴人應給付：①108 年6 月1 日至108 年10
    月31日止相當於租金之不當得利50,000元；②自108 年11月
    1 日起至109 年3 月19日止相當租金之不當得利46,333元；
    ③上訴人得再請求自108 年6 月1 日起至109 年3 月19日止
    墊付之水電費1,021 元、電費1,984 元，有無理由，本院說
    明如下：
  1.108 年6 月1 日至108 年10月31日止相當於租金之不當得利
    ( 租金) 50,000元及自108 年11月1 日起至109 年3 月19日
    止相當租金之不當得利46,333元部分：本件被上訴人已於
    108 年6 月1 日提前終止兩造租約並已生合法終止之效力，
    且於108 年6 月1 日已將系爭房屋騰空交還及鑰匙掛在門上
    以電話通知上訴人，自無再交付其後租金義務，亦無因繼續
    占有使用系爭房屋而受有相當租金之不當得利之可能，上訴
    人請求被上訴人給付相當於租金之不當得利，為無理由而應
    予駁回。
  2.請求自108 年6 月1 日起至109 年3 月19日止墊付之水電費
    1,021 元、電費1,984 元部分：
  ①水費部分，依上訴人於原審提出之台灣自來水股份有限公司
    （下稱台水公司）水費通知單記載，系爭房屋自108 年3 月
    8 日起至同年5 月6 日之應繳水費為680 元、自108 年5 月
    7 日起至同年7 月5 日止之應繳水費為341 元，合計1,021
    元（原審卷第17頁），雖被上訴人自108 年6 月1 日已將系
    爭房屋騰空交還予上訴人，但系爭房屋自108 年6 月1 日起
    處於閒置狀態，直到109 年3 月19日上訴人之訴訟代理人魏
    紹冰始會同員警、鎖匠開鎖進入系爭房屋（原審第99頁），
    因被上訴人未為反對陳述，原審因而認系爭房屋自108 年5
    月7 日起至同年7 月5 日止因用水所生費用，均屬108 年5
    月31日被上訴人遷出前所發生，而認定被上訴人應負擔此部
    分水費合計1,021 元，而被上訴人於本院審理中亦未再為爭
    執，是此部分上訴人之請求即有理由應予准許。
  ②電費部分，依上訴人於原審提出之台灣電力股份有限公司（
    下稱台電公司）繳費通知單記載，系爭房屋自108 年4 月1
    日起至同年6 月2 日止之應繳電費為1,882 元、自108 年6
    月3 日起至108 年7 月31日止之應繳電費為102 元，合計
    1,984 元（原審卷第19頁），原審認定前者均在租約終止前
    被上訴人應負擔此部分費用1,882 元，被上訴人並未於本院
    審理中爭執。而後者因發生於租約終止後，被上訴人毋庸負
    擔此部分費用。至於當期帳單計收前期遲誤金37元部分，因
    上訴人為電費繳納義務人，而帳單寄達系爭房屋之時點，係
    在108 年5 月31日被上訴人遷離系爭房屋之後，無可期待被
    上訴人收受帳單進而繳費，自應由上訴人自負遲誤繳款責任
    ；是上訴人此部分請求於1,882 元範圍內為有理由，其餘金
    額則無理由。
  ③是上訴人得請求被上訴人負擔之水費為1,021 元、得請求被
    上訴人負擔之電費為1,882 元，其餘部分之請求則無理由不
    應准許。
  ㈧上訴人請求附表一編號4 所示冷氣設備費用11,500元、附表
    一編號1 至3 所示設備修繕費10,700元部分：
  1.依系爭房屋租約第11條約定，被上訴人應以善良管理人之注
    意使用系爭房屋，除因天災地變等不可抗拒之情形外，因被
    上訴人過失致系爭房屋毀損，應負損害賠償之責。系爭房屋
    因自然之損壞有修繕必要時，由上訴人負責修理（原審卷第
    13、14頁）。再依租約其他協議條款第1 條約定，上訴人交
    付被上訴人使用之設備有冷氣2 台、電熱水器1 台、抽油煙
    機1 台、流理台1 組，被上訴人應於退租時返還；同條款第
    3 條另約定，系爭房屋內之陳設主體有損壞，由上訴人修復
    ，另外其他電器用品如有故障，由被上訴人自行修復（原審
    卷第11頁）。兩造就系爭房屋內設備，已約定應視設備是否
    為陳設主體或其他電器用品，而分別由出租人、承租人各自
    分擔修繕義務，並於其他協議條款第1 條約定所謂陳設包括
    應返還之冷氣2 台、電熱水器1 台、抽油煙機1 台、流理台
    1 組等設備，是應認此等設備亦屬第3 條前段約定之陳設主
    體，有損壞應修繕時被上訴人僅負有通知義務，而不負修繕
    義務。
  2.上訴人雖主張其他協議第3 條所謂「陳設主體」係指建築結
    構（原審卷第241 頁），惟此部分約定與租約第11條前段租
    約本文約定房屋因自然損壞有修繕必要時應由上訴人負擔修
    繕義務之約定，文義即有出入而不足採，上訴人此部分主張
    並無理由。是上訴人請求被上訴人賠償附表一編號4 所示冷
    氣修繕費用共11,500元，即無理由而應予駁回。
  3.另上訴人主張被上訴人使用系爭房屋期間，未妥善保管附表
    一編號1 至3 所示設備，致須修繕，上訴人因而支出附表之
    修繕費用等情，業據上訴人提出附表一備註欄所示估價單、
    收據為憑，並經證人即水電師傅陳安鉦於原審證稱：其於
    109 年3 月20日受上訴人委託檢視系爭房屋內之水電設備，
    其中3 樓燈座2 個中有1 個壞掉、另1 個燈座上則沒有燈，
    伊將壞掉的燈座換新，並將燈座移到房間中央，而沒有燈的
    燈座則將之封閉起來，此外因2 、3 樓浴室水龍頭會滴水，
    關不緊，亦併予更換（原審卷第237 、239 頁）等語，上訴
    人之主張即堪採信；依上開說明，兩造於租約其他協議第3
    條後段約定被上訴人就附表一編號1 至3 所示設備應負修繕
    義務，被上訴人未盡修繕義務，上訴人依約請求被上訴人給
    付附表一編號1 至3 所示修繕費共10,700元，即有理由而應
    予准許。
  4.被上訴人雖辯稱其於租賃期間為系爭房屋支出如附表二所示
    有益費用9,000 元，依民法第431 條規定，請求上訴人應償
    還並提出收據為憑（原審卷第255 頁）；然為上訴人所否認
    ，並以其檢視系爭房屋內部陳設，均與出租時之原狀一致，
    並無新增（原審卷第283 頁）。審酌附表二所載管線、插座
    等設備，均屬日常需用耗材，按其物理性質，一經使用即自
    然折舊，核與民法第431 條所稱「足以增加租賃物價值」之
    有益費用有間，況證人陳安鉦並證稱，3 樓有燈之燈具插座
    已經損壞等語，足認被上訴人於104 年間甫承租系爭房屋時
    ，為自己日常使用需求所裝設之設備，有部分已經老舊，無
    法發揮應有功能等一切情事，是被上訴人支出如附表二所示
    費用非屬民法第431 條所稱有益費用，被上訴人對上訴人並
    無有益費用償還債權可為抵銷，被上訴人所為抵銷抗辯即不
    足採。
  ㈨末按押租金之主要目的在於擔保承租人履行租賃債務，故租
    賃關係消滅後，承租人如有欠租或其他債務不履行時，其所
    交付之押租金，發生當然抵充之效力。而於抵充後，猶有餘
    額，始生返還押租金之問題( 最高法院著有87年度台上字
    第1631號判決意旨參照) 。本件被上訴人依兩造租約第18條
    第1 款約定因提前搬離，而應賠償上訴人相當於1 個月之租
    金損失1 萬元，為兩造所不爭執，加計上開被上訴人應給付
    之水費1,021 元、電費1,882 元、附表一編號1 至3 所示修
    繕費共10,700元，合計被上訴人應給付上訴人之金額共為
    23,603元，而上訴人應返還之押租金為24,000元為兩造所不
    爭執，則兩者經抵充後，上訴人已無得請求被上訴人給付之
    金額，上訴人之請求即均無理由而應予駁回。
七、綜上所述，上訴人依兩造租賃契約第3 條、第18條第1 款、
    第11條中段及民法第179 條規定，請求被上訴人給付107,
    538 元，及其中53,005元自原審起訴狀繕本送達翌日起、其
    中46,333元自準備書狀繕本送達翌日起、其餘8,200 元自準
    備書二狀繕本送達翌日起，均至清償日止，按週年利率5%計
    算之利息( 本院卷第37頁) ，均無理由而應予駁回。原審因
    而駁回上訴人之請求，於法並無不合。上訴意旨指摘原判決
    不當，求予廢棄改判，為無理由，應予駁回其上訴。
八、本件事證已臻明確，兩造其餘攻擊防禦方法及舉證，與本件
    判決結果並無影響，爰不逐一論述，附此說明。
九、據上論結：本件上訴為無理由。因此判決如主文。
中    華    民    國   110    年    11    月    2     日
            民事第六庭   審判長法  官   顏珮珊
                               法  官   張茹棻
                               法  官   林玉心
以上正本係照原本作成。
本判決不得再上訴
中    華    民    國   110    年    11    月    2     日
                               書記官   李月君
 附表一：上訴人主張修繕項目表
┌──┬───────────┬─────┬─────┬───────────────┐
│編號│   項目名稱           │  金額    │ 小 計    │          備     註           │
├──┼───────────┼─────┼─────┼───────────────┤
│ 1  │①頂樓水管維修        │ 2,200元  │ 2,200元  │(一)估價及付款日期：108年3月8 │
│    │②3樓馬桶漏水         │          │          │                              │
│    │③2樓水龍頭更換       │          │          │(二)見本院卷第95頁估價單。    │
│    │④屋內開關及水龍頭檢查│          │          │                              │
├──┼───────────┼─────┼─────┼───────────────┤
│ 2  │①開大門鎖            │ 3,500元  │ 3,500元  │(一)估價及付款日期：109年3月19│
│    │②換鎖芯              │          │          │(二)見本院卷第97頁收據。      │
├──┼───────────┼─────┼─────┼───────────────┤
│ 3  │①1樓自由栓1支        │   600元  │ 5,000元  │(一)估價及付款日期：109年3月20│
│    ├───────────┼─────┤          │(二)見本院卷第98頁估價單。    │
│    │②2 樓日光燈管（20W ）│   600元  │          │                              │
│    │  6 支                │          │          │                              │
│    ├───────────┼─────┤          │                              │
│    │③2樓浴室燈具更換1組  │   450元  │          │                              │
│    ├───────────┼─────┤          │                              │
│    │④3樓浴室燈具更換1組  │   450元  │          │                              │
│    ├───────────┼─────┤          │                              │
│    │⑤3 樓日光燈管（20W ）│   200元  │          │                              │
│    │  2 支                │          │          │                              │
│    ├───────────┼─────┤          │                              │
│    │⑥3樓T5燈管（28W）2支 │   300元  │          │                              │
│    ├───────────┼─────┤          │                              │
│    │⑦3 樓轉角燈泡更換LED │   150元  │          │                              │
│    │  燈1只               │          │          │                              │
│    ├───────────┼─────┤          │                              │
│    │⑧3樓浴室立栓1只      │   900元  │          │                              │
│    ├───────────┼─────┤          │                              │
│    │⑨2樓浴室立栓1組      │   900元  │          │                              │
│    ├───────────┼─────┤          │                              │
│    │⑩1 樓開關插座蓋片更換│   450元  │          │                              │
│    │  3 組                │          │          │                              │
├──┼───────────┼─────┼─────┼───────────────┤
│ 4  │①2 樓分離式冷氣控制機│ 3,000元  │11,500元  │(一)估價及付款時間：109年3月24│
│    │  板更換1個           │          │          │(二)見本院卷第97頁收據。      │
│    ├───────────┼─────┤          │                              │
│    │②3樓分離式冷氣安裝1台│ 5,000元  │          │                              │
│    ├───────────┼─────┤          │                              │
│    │③3 樓分離式冷氣控制機│ 3,500元  │          │                              │
│    │  板更換1個           │          │          │                              │
├──┴───────────┴─────┼─────┴───────────────┤
│                                  合計  │22,200元                                  │
└────────────────────┴─────────────────────┘
 
 <附表二：被上訴人辯稱支出有益費用項目>
┌──┬────────────┬─────┬─────┬───────────────┐
│編號│   項目名稱             │  金額    │ 小 計    │          備     註           │
├──┼────────────┼─────┼─────┼───────────────┤
│ 1  │1樓燈具換新2座（T5）    │ 3,000元  │ 3,000元  │(一)報價及付款日期：104年9月（│
│    │                        │          │          │  收據未載日期）              │
│    │                        │          │          │(二)見本院卷第255頁收據。     │
├──┼────────────┼─────┼─────┼───────────────┤
│ 2  │3樓房間燈具換新1座（T5）│ 1,500元  │ 1,500元  │          同上                │
├──┼────────────┼─────┼─────┼───────────────┤
│ 3  │4樓插座1組及燈座1座     │   800元  │   800元  │          同上                │
├──┼────────────┼─────┼─────┼───────────────┤
│ 4  │水管管路做新及插座、燈座│ 3,700元  │ 3,700元  │          同上                │
│    │線路做新                │          │          │                              │
├──┴────────────┴─────┼─────┴───────────────┤
│                                  合計    │ 9,000元                                  │
└─────────────────────┴─────────────────────┘